【裁判字號】    94,訴,682
【裁判日期】    950406
【裁判案由】    違反洗錢防制法等
【裁判全文】
臺灣嘉義地方法院刑事判決               94年度訴字第682號
公  訴  人  臺灣嘉義地方法院檢察署檢察官
被      告  丁○○
選任辯護人  汪玉蓮律師
被      告  子○○
選任辯護人  蕭敦仁律師
被      告  Ａ○○
被      告  地○○
                    弄25之2.
被      告  戊○○
被      告  丑○○
上四人共同
指定辯護人  本院公設辯護人  Ｃ○○
上列被告等因違反洗錢防制法等案件，經檢察官提起公訴（94年
度偵字第4463號）暨移送併案審理 (95年度偵字第527號)，本院
判決如下：
    主  文
丁○○共同隱匿因自己重大犯罪所得財物並以之為常業，處有期
徒刑肆年，併科罰金新臺幣參佰萬元，罰金如易服勞役，以罰金
總額與陸個月之日數比例折算。扣案如附件B附表一 (除編號8、
9、10、12、14至20、22、23外)、附表三 (除編號12)、附表四
(除編號第3號外)、附表五 (除編號1至35、50外)及附表六編號1
所示之物，均沒收。
子○○共同隱匿因自己重大犯罪所得財物並以之為常業，處有期
徒刑參年貳月，併科罰金新臺幣壹佰萬元，罰金如易服勞役，以
罰金總額與陸個月之日數比例折算，扣案如附件B附表二 (除編
號1、3、5、6、8外)、附表三 (除編號12外)、附表四 (除編號3
外) 、附表五 (除編號50外)及附表六編號1所示之物，均沒收；
又共同連續在公眾得出入之場所賭博財物，處罰金壹仟元，罰金
如易服勞役，以新臺幣玖佰元即銀圓參佰元折算壹日，扣案如附
件B附表七所示之物沒收。
Ａ○○共同隱匿因自己重大犯罪所得財物並以之為常業，處有期
徒刑肆年陸月，併科罰金新臺幣參佰萬元，罰金如易服勞役，以
罰金總額與陸個月之日數比例折算。扣案如附件B附表一 (除編
號8、9、10、12、14至20、22、23外)、附表二 (除編號1、3、
5、6、8外)、附表三 (除編號12外)、附表四 (除編號3外)、附
表五 (除編號50外)及附表六編號1所示之物，均沒收。
地○○共同隱匿因自己重大犯罪所得財物並以之為常業，處有期
徒刑參年陸月，併科罰金新臺幣貳佰萬元，罰金如易服勞役，以
罰金總額與陸個月之日數比例折算。扣案如附件B附表一 (除編
號8、9、10、12、14至20、22、23外)、附表二 (除編號1、3、
5、6、8外)、附表三 (除編號12外)、附表四 (除編號3外)、附
表五 (除編號50外)及附表六編號1所示之物，均沒收。
戊○○共同隱匿因自己重大犯罪所得財物並以之為常業，處有期
徒刑參年肆月，併科罰金新臺幣壹佰伍拾萬元，罰金如易服勞役
，以罰金總額與陸個月之日數比例折算。扣案如附件B附表一 (
除編號8、9、10、12、14至20、22、23外)、附表二 (除編號1、
3、5、6、8外)、附表三 (除編號12外)、附表四 (除編號3外)、
附表五 (除編號50外)及附表六編號1所示之物，均沒收。
丑○○共同隱匿因自己重大犯罪所得財物並以之為常業，處有期
徒刑參年貳月，併科罰金新臺幣壹佰萬元，罰金如易服勞役，以
罰金總額與陸個月之日數比例折算。扣案如附件B附表一 (除編
號8、9 、10、12、14至20、22、23外)、附表二 (除編號1、3、
5、6、8 外)、附表三 (除編號12外)、附表四 (除編號3外)、附
表五 (除編號50外)及附表六編號1所示之物，均沒收。
    事  實
一、丁○○ (綽號志龍、阿麒、阿狗)、Ａ○○ (綽號嫂子)、地
    ○○ (綽號邱仔、春仔)、戊○○ (綽號阿凱、柳丁)及丑○○ (綽號蝦子)等人共同基於意圖為自己不法之所有，以詐
    欺取財、恐嚇取財及洗錢之犯意聯絡，自民國93年9月間起
    ，先後加入大陸地區以郭冠君（綽號「冠軍」，另案偵辦）
    、綽號「阿偉」、「公車」、「阿昌」、「師兄」、「大哥
    」、「小馬」等人為首之不法集團。其中，丁○○自93年9
    月間起開始替綽號「阿偉」之人從事詐騙工作，復於93年11
    月間與Ａ○○各出資新臺幣（下同）23萬元予郭冠君，共同
    經營詐騙集團，並先後介紹電話手至大陸地區學習並從事各
    類型態之電話詐欺、恐嚇取財等犯罪手法 (包括如何以電話
    與被害人對談、取得被害人之基本資料、參與各類詐欺、恐
    嚇之型式、方法、手段，俗稱：前線、中線，復再進入如何
    開價、報價階段，俗稱：後線，向被害人施行詐欺、恐嚇之
    犯罪，使被害人因而陷於錯誤或心生恐懼，而依照其等之指
    示，以匯款、轉帳或存款至指定人頭帳戶之方式交付財物)
    ，而地○○自93年9月起，戊○○則因地○○之介紹，自93
    年11月起，擔任在臺灣地區之車手 (負責提領被害人遭詐騙
    、恐嚇取財之款項及洗錢)及寄發詐騙資料之工作，丑○○
    除於九十三、四年間前往大陸地區擔任上述犯罪集團之電話
    手外，並自94年6月中旬起在臺灣地區擔任車手及寄發詐騙
    資料之工作，子○○亦意圖為自己不法之所有，基於詐欺取
    財及洗錢之犯意聯絡，自94年6月29日起加入上開不法集團
    ，其等共同經營、參與上述以郭冠君等人為首之不法集團，
    實施如下(一)、(二)之犯行，並均以詐欺取財及洗錢為業，恃以
    為生；子○○復另行與寅○○ (本院另依協商程序判決)、
    郭冠君基於賭博之犯意聯絡，為如下(三)之犯行：
(一)、自93年9月間起，由上述不法集團成員先於不詳時間向不詳
    人士購買人頭帳戶（含存摺、金融卡、密碼、印章或語音轉
    帳等功能），及丁○○自94年2月間起，向吳隆興 (綽號志
    中、阿文，另案審理)購買由吳隆興以在各地區報紙（如「
    小兵立大功」、「求才令」等）刊登「借錢免還」、「存簿
    郵局5000、銀行3000」、「4000、6000、錢」、「你缺錢嗎
    ？你打電話來就有錢了」等收購人頭帳戶之分類廣告，招攬
    王鴻益（另案審理）、酉○○ (另行審理)等人所出售之個
    人帳戶（含存摺、金融卡、密碼、印章或語音轉帳等功能）
    ，再將之轉售予上述不法集團，丁○○每轉售1個帳戶即可
    獲利1千元。該不法集團取得人頭帳戶後，旋交由車手地○○及戊○○負責於每日上午先行測試人頭帳戶及金融卡能否
    正常運作，再將能正常使用之人頭帳戶回報予上述不法集團
    （俗稱：報車），繼則由該不法集團大陸地區成員以如附件
    A編號1至19所示各類型犯罪手法，向附件A編號1至19所示之
    被害人實行詐欺取財、恐嚇取財犯行，使被害人陷於錯誤或
    心生畏懼，將金錢以匯款、轉帳或存款方式，匯入或存入該
    大陸地區不法集團指定之人頭帳戶後（俗稱：入車），再由
    車手地○○、戊○○聽從該不法集團大陸地區人士指示，持
    上開人頭帳戶之金融卡（含密碼）迅速至各金融機構於各地
    所設ATM自動櫃員機，將如附件A編號1至19所示被害人遭詐
    騙或恐嚇取財之金錢提領一空（俗稱：拖車），復將上開提
    領所得金錢，或直接聽從上述不法集團大陸地區人士指示，
    匯入指定之另一人頭帳戶（俗稱：匯水、打水），或交由丁○○收取保管，再由丁○○與該不法集團大陸地區人士聯繫
    後，自行匯入指定之人頭帳戶，將上開以詐欺、恐嚇方式取
    得之金錢，予以洗錢至上述不法集團大陸地區成員手中，藉
    此掩飾、隱匿其等實施重大犯罪所得財物，而丁○○及地○○、戊○○，則分別替上述不法集團擔任提供人頭帳戶、居
    中聯繫、介紹車手、電話手、提領被害人遭詐騙或恐嚇取財
    之金錢及洗錢等工作，並依被害人遭詐騙或恐嚇取財款項之
    總金額，由丁○○、地○○及戊○○各抽取百分之2之佣金
    作為報酬，而以之為常業，恃此為生（其等抽取佣金方式，
    係將被害人遭詐騙或恐嚇取財之款項提領出來，扣除上述佣
    金後，再將餘款匯入該不法集團大陸地區人士指定之人頭帳
    戶內）。
(二)、94年5月下旬起，丁○○因與上述不法集團分贓不均，漸次
    淡出該集團，迄同年7月初，其介紹趙淞庭 (綽號：大天、
    大添、紅毛)、趙崧培 (綽號：小天、小添)前往大陸地區擔
    任上述不法集團之電話手後完全退出，郭冠君則於94年6月
    29日吸收子○○加入該集團，負責臺灣地區之金錢管理及對
    帳等工作。自94年6月下旬起，由地○○、戊○○及丑○○
    擔任車手，先依該不法集團大陸地區人士指示，前往貨運站
    或客運站領取人頭帳戶存摺、金融卡（含密碼）、印章等，
    再於每日上午先行測試人頭帳戶及金融卡能否正常運作，再
    將能正常使用之人頭帳戶回報予上述不法集團，繼則由該不
    法集團大陸地區成員以如附件A編號20至26所示各類型詐騙
    手法，向附件A編號20至26號所示之被害人實施詐欺取財犯
    行，使該等被害人因此陷於錯誤，將金錢以匯款、轉帳或存
    款方式，匯入或存入該大陸地區不法集團指定之人頭帳戶後
    ，旋由車手地○○、戊○○及丑○○聽從該不法集團大陸地
    區人士指示，持上開人頭帳戶之金融卡（含密碼），迅速至
    各金融機構於各地所設之ATM自動櫃員機，將前開被害人遭
    詐欺之金錢提領一空，復將上開提領所得金錢，或由地○○
    、戊○○聽從上述不法集團大陸地區人士指示，直接匯入指
    定之人頭帳戶，如所提款項不成整數，則由子○○先行代墊
    補足，或交由子○○收取保管，經子○○與該不法集團大陸
    地區人士聯繫後，再由地○○、戊○○將詐得款項匯入指定
    之人頭帳戶，而將上開以詐欺方式取得之金錢，予以洗錢至
    上述不法集團大陸地區成員手中，藉此掩飾、隱匿其等重大
    犯罪所得財物，而子○○及地○○、戊○○、丑○○等人分
    別替上述不法集團擔任管理金錢、對帳、居中聯繫、寄送詐
    騙資料、提領被害人遭詐騙之金錢及洗錢等工作，並依被害
    人遭詐騙款項之總金額，由子○○、地○○、戊○○各抽取
    百分之1.5之佣金，丑○○抽取百分之3之佣金作為報酬，而
    均以之為常業，恃此為生（其等抽取佣金方式，係將被害人
    遭詐騙之款項提領出來，扣除上述佣金後，再將餘款匯入該
    犯罪集團大陸地區人士指定之人頭帳戶內）。期間，地○○
    、戊○○另指示丑○○承租臺中市○○○街○段40號5樓之6
    該處作為集團倉庫，租金係自其等所提領之詐欺所得款項內
    予以扣除支付，或向子○○拿取用以支付，該倉庫則用以放
    置保管如附件B附表五編號1至35所示等物品，丑○○與地○○、戊○○等人復聽從上述犯罪集團大陸地區人士之指示，
    以電子郵件接收該集團大陸地區成員所寄送之被害人姓名、
    住址等資料後，負責寄送「漢民科技公司」之休閒上衣、中
    獎確認證明書、收據、禮券等物予被害人，以取信於被害人
    ，誘使被害人受騙而匯款至指定人頭帳戶，藉以詐騙被害人
    金錢。
(三)、子○○另得知寅○○之友人「陳國哲」係設於某公眾得出入
    處所之職棒簽賭站之組頭，即與寅○○基於賭博之概括犯意
    聯絡，於94年7月間某日，將賭資交予寅○○，託請寅○○
    代為向「陳國哲」下注簽賭，每次下注金額約10萬元，共下
    注簽賭3次；另郭冠君知悉子○○有簽賭職棒之管道後，亦
    基於賭博之概括犯意聯絡，委請子○○代為下注簽賭，子○○為賺取每次代為下注簽賭1萬元，即可抽取1百元佣金之利
    潤，亦於同年7月間，透過寅○○代郭冠君下注簽賭2次，金
    額亦為10萬元上下。其簽賭方式係以賭客所簽賭之職業棒球
    賽之球隊勝負決定輸贏，下注金額如為1萬元，簽中可贏得
    9,600元彩金，未簽中則須付款9,900元，贏得之彩金則由組
    頭直接匯入子○○之帳戶內。
(四)、嗣經警先期執行通訊監察，循線追查後，而於94年8月2日，
    分別在臺中市○區○○街11之4號5樓、臺中市○○○路○段
    39巷18號5樓之8、臺中市○村路○段36號13樓之5、臺中市
    ○區○○路26巷51號、臺中市○○○街○段40號5樓之6、臺
    中市○○路○段27號、臺中縣沙鹿鎮○○路13巷15號、臺中
    市○○○路390巷7號、臺中縣大里市○○○路1245之1號等
    處，持搜索票同步執行搜索而查獲，並扣得如附件B所示之
    物，並將丁○○、子○○、地○○、戊○○、丑○○、Ａ○○、寅○○等人拘提到案，而查悉上情。
二、案經臺南縣警察局移送臺灣嘉義地方法院檢察署檢察官偵查
    起訴。
    理  由
壹、證據能力
一、按被告以外之人於審判外之陳述，經當事人於審判程序同意
    作為證據，法院審酌該言詞陳述或書面陳述作成時之情況，
    認為適當者，亦得為證據。當事人、代理人或辯護人於法院
    調查證據時，知有第159條第1項不得為證據之情形，而未於
    言詞辯論終結前聲明異議，視為有前項之同意，刑事訴訟法
    第159條之5第1項、第2項分別定有明文。查本件認定事實所
    引用之證據，除證人即共同被告丁○○於警詢及偵查中之證
    言，經被告Ａ○○之指定辯護人即本院公設辯護人Ｃ○○否
    認其證據能力外 (本院卷第222、261頁)，其餘經本院於審
    理時提示被告丁○○、子○○、Ａ○○、地○○、戊○○、
    丑○○及其等辯護人，均表示同意作為認定犯罪事實之證據
    （本院卷第261頁），本院審酌該等陳述作成時之情況，均
    係出於其等之自由意志，及其作成時之外部、附隨情況，並
    無受干擾、影響供述之情況，認為援引作為論罪之依據並無
    不適當之情，爰就其等審判外之供述採為證據，合先明。
二、刑事訴訟法第159條第1項規定，被告以外之人（按含共同被
    告、共犯、被害人、證人等）於審判外之言詞或書面陳述，
    除法律有規定者外，不得作為證據，而證人即共同被告丁○○於警詢中所為有關被告Ａ○○之證詞，為審判外之陳述，
    被告Ａ○○又明確表示不同意作為證據使用，依上開規定
    ，應無證據能力，不得做為認定被告Ａ○○有無犯罪之證據
    。
三、證人作證時，應於供前或供後具結，刑事訴訟法第187條第
    1項定有明文。又被告以外之人（按含共同被告、共犯、被
    害人、證人等），於偵查中向檢察官所為之陳述，性質上雖
    亦屬傳聞證據（審判外之陳述），然因檢察官依法有訊問被
    告、證人及鑑定人之權，證人、鑑定人且須「具結」，而檢
    察官向被告以外之人所取得之陳述，原則上均能遵守法律規
    定，不致違法取供，其可信性極高，為兼顧理論與實務，因
    而於刑事訴訟法第159條之1第2項規定，除顯有不可信之情
    況者外，得為證據（參考刑事訴訟法第159條之1立法理由）
    。從而被告以外之人於偵查中向檢察官所為之陳述，仍應依
    法具結，始有證據能力，最高法院94年度台上字第913號、4
    056號、1644號判決可資參照。查證人即共同被告丁○○於
    94年8月3日檢察官偵查中所為之證述，業經供後具結，且無
    何顯不可信之情況，有該次訊問筆錄及證人結文各1份在卷
    可查 (見偵查卷第41之1至43、47、55頁)，而被告Ａ○○於
    本院審理中，復已對證人即共同被告丁○○進行詰問，保障
    其對質詰問之機會，是證人即共同被告丁○○於偵查中之證
    言，應非無證據能力。
貳、認定被告有罪之理由及對被告辯解不採之理由：
一、被告丁○○部分
(一)、訊據被告丁○○於本院準備程序及審理中，就起訴事實除否
    認為常業外，餘均為認罪之表示 (本院卷第98、107、245頁
    )。
(二)、被告丁○○前於警詢時先後供承；曾替「阿偉」為首的不法
    集團介紹「車手」、「電話手」，至今尚未成功；曾叫綽號
    「邱仔」 (按即共同被告地○○)去擔任車手；共同被告地
    ○○每日提領詐騙之款項係其等自行匯過去大陸，但其中有
    七、八次共同被告地○○提領詐騙之款項後，沒有辦法匯水
    ，所以才拿來給伊，要伊在隔天幫忙匯入大陸對方的帳號，
    伊匯過去給對方並確認已收到後，就當場把匯款單撕掉，伊
    幫忙匯款可獲得百分之2的酬庸，酬庸的部分是先從匯款金
    額內扣除；伊曾介紹「大添」 (按即趙淞庭) 、「小添」 (
    按即趙崧培)到大陸學習擔任「電話手」；伊自94年2月開始
    向吳隆興購買人頭帳戶，再轉售予「阿偉」所組之犯罪集團
    ，每本獲利1千元，至今獲利1萬5千元；郭冠君經營詐欺方
    式是以中獎方式詐欺，綽號「阿偉」所組之不法集團是以恐
    嚇方式取財等語 (臺南縣警察局刑案偵查卷宗偵查卷一，下
    稱警A卷，第9、11、16、18、19頁)。
(三)、於偵查中另供承：伊自93年9月開始，是幫「阿偉」不法詐
    騙集團做；伊與共同被告Ａ○○總共介紹四、五個人前去大
    陸受訓，伊最近介紹2個過去，共同被告Ａ○○在1月帶「小
    葉」，並介紹其他2名男子自己過去，後來該3人均不被採用
    ，「大添」、「小添」剛過去，還沒回來；伊將共同被告地
    ○○、戊○○交付的款項匯給大陸地區成員的方式係由「阿
    偉」先傳簡訊指示匯至何帳號，伊即持現金至銀行櫃台辦理
    ，一開始幾次是義務幫忙，但後來伊認為有風險，故請「阿
    偉」轉達郭冠君要求給付酬勞，郭冠君答應讓伊抽百分之2
    ，伊在匯款之前有先將應得部分扣除等語 (偵卷第41-1、47
    、120頁)。
(四)、於檢察官聲請羈押本院訊問程序中供承：伊投資郭冠君23
    萬元等語 (聲羈卷第12頁)。
(五)、經警方監聽被告丁○○所使用之行動電話0000000000號於94
    年5月10日19時45分，撥至0000000000000000號電話之通話
    內容為：「A(指被告丁○○)：喂，哥，你在忙嗎？B(不詳)
    ：沒有，你說。A：可能要晚二、三天喔，忽然5個跳車，但
    我現有一男一女，已經講好，還有2個辦妥手續，不要分太
    多次…。B：我這邊房子都租好了，不要耽誤。A：那要這2
    個先過去嗎?B：對啊，先過來才可分組訓練。A：好，那這2
    個先過去，何時我再告訴你。」，有監聽譯文1紙在卷可按(
    見警A卷第27頁)，上開通話內容，業據被告丁○○於警詢中
    供承：「我是要介紹人到大陸去接受詐欺金錢的電話訓練，
    當時說好有5個人要去，但最後那5個人都不去了，我才換另
    外談妥1男1女要過去大陸受訓，但最後那1男1女也沒有過去
    大陸。他們當時是要去大陸學習以電話打到臺灣向不特定人
    宣稱中獎方式詐騙。」 (警A卷17頁)，足見被告丁○○自白
    曾替不法集團介紹電話手等語，並非虛妄。
(六)、又警方監聽共同被告Ａ○○所使用之0000000000號行動電話
    於94年7月14日4時12分，撥至被告丁○○所使用之00000000
    00號行動電話之通話內容為：「B(指被告丁○○) ：我們掏
    心掏肺對別人，結果被說得連狗都不如，冠軍我把人帶給他
    ，我相信他這次也沒有話講了，妳若有再過去那邊就能深深
    體會，妳能體會什是差別待遇。A(指共同被告Ａ○○)：我
    們只是想要好而已，目前不堪再跌倒一次。B：再一遍就倒
    了。A：所以我也告訴成哥要很謹慎，像這一陣子你幫我們
    的忙我都能體會…。B：今天邱仔就問我領錢的部分怎樣怎
    樣，他說他想再叫別人做…。我說我再想看看。」，有監聽
    譯文1份在卷可憑 (警A卷第268頁)，而被告丁○○於偵查及
    審理中均坦承：上述通話中之「冠軍我把人帶給他，指的是
    伊知悉郭冠君從事詐騙工作後，介紹「大添」、「小添」給
    郭冠君去訓練 (偵卷第44-1頁、本院卷第255、258頁)，另
    趙淞庭 (即大添)、趙崧培 (即小添)確分別於94年6月18日
    及同年7月1日出境，此有出入境報表1份在卷可憑 (臺南縣
    警察局刑案偵查卷宗偵查卷二，下稱警B卷，第1362、1363
    頁)，足見被告丁○○確曾為郭冠君介紹電話手至大陸受訓
    無誤。
(七)、警方復監聽被告丁○○所使用之0000000000號行動電話於同
    年5月12日23時6分，撥至吳隆興 (按即志中、阿文)所使用
    之0000000000號行動電話之通話內容為：「A(指被告丁○○
    )：那天說的紅的卡片失效可退嗎？B(指吳隆興)：可退。A
    。那2青1紅退回去，你還差我2萬4。」，有監聽譯文1紙在
    卷可按 (警A卷第28頁)，而上開通話內容，亦據被告丁○○
    於警詢中供承：「『紅的卡片』是指銀行的提款卡，『2青1
    紅』是指2張郵局的提款卡及1張銀行的提款卡。該電話是我
    要將失效的銀行提款卡及他寄給我的2張郵局提款卡及1張銀
    行的提款卡退還給『阿文』，『阿文』還欠我2萬4千元。」
    (警A卷第17頁)；另證人吳隆興亦於警詢、偵查中證述曾販
    賣約15個人頭帳戶給被告丁○○等語 (警A卷第287頁、偵卷
    第29頁)，是由被告丁○○之自白、上開監聽譯文及證人吳
    隆興之證詞，堪認被告丁○○有向吳隆興販入人頭帳戶再轉
    售不法集團之行為。
(八)、警方監察被告丁○○所使用之0000000000號行動電話先後於
    94年5月21日17時38分及同日22時32分，傳送至00000000000
    000號電話之簡訊內容為：「阿嫂跟我說：你說這次我分23
    阿嫂分46我想問你這種分法是你以你個人喜惡所做的嗎？撇
    開業績多寡我分一半給人家應該不置（應係『至』之誤）於
    比他少吧」，及「是一人23萬？還是我名下有46萬？嫂子另
    外有23萬？我說出的話一定會做到只是我要清楚明白我該分
    嫂子多少謝謝」，此有簡訊紀錄列印2紙附卷可稽 (警A卷第
    24、25頁)，而前揭簡訊內容，經被告丁○○於警詢及偵查
    中供述：簡訊中之「阿嫂」指共同被告Ａ○○，「我分23阿
    嫂分46」指伊分23萬元，共同被告Ａ○○分46萬，「業績」
    係指詐欺金錢所得多少，因伊與共同被告Ａ○○各出23萬元
    ，結果郭冠君等人拿69萬元出來，伊卻沒有紅利，故發簡訊
    詢問等語 (警A卷第14頁、偵卷第42頁)，與其於本院審理中
    自承知道郭冠君從事詐騙工作，仍自詐騙取得的金錢分紅等
    情 (本院卷第253頁)相符，足認被告丁○○確有出資予郭冠
    君，並自郭冠君為首之不法集團所詐欺及恐嚇取得之金錢中
    ，獲得利益。
(九)、證人即共同被告地○○於警詢中證述：伊所提領贓款有部分
    係經對岸集團成員指示匯入指定帳戶內，或由被告丁○○前
    來收取；伊等所使用之人頭帳戶在伊剛加入時，係由被告丁○○負責提供；曾聽被告丁○○說要介紹「紅毛」 (按即趙
    淞庭)、趙崧培、「志強」等男子到大陸地區替不法集團擔
    任詐騙電話手等語 (警A卷第70、72頁)；於偵查中復結證稱
    ：伊自93年9月起替不法集團洗錢；一開始是趙淞庭介紹伊
    去被告丁○○那邊做，郭冠君是從被告丁○○那邊認識等語
    (偵卷第38頁)，堪認被告丁○○有保管不法集團詐欺及恐嚇
    所取得財物之情。
(十)、證人即共同被告戊○○於警詢中分別證述：綽號「公車」、
    「小馬」等都是以恐嚇之方式取財，至於綽號「師兄」則是
    以通知中獎之方式詐欺；伊於93年9月中旬至94年6月初加入
    以綽號「志龍」 (按即被告丁○○)為首之不法集團，聽命
    「志龍」、「阿春」 (按即地○○)替在大陸不法集團綽號
    「公車」、「小馬」擔任車手；「志龍」負責與大陸不法集
    團聯絡相關擔任車手事宜，並會收購人頭帳戶供伊等使用 (
    警A卷第86、109頁)；復於偵查中結證稱：伊有直接把錢交
    予被告丁○○，亦有將錢匯至指定帳戶去，都是依大陸那邊
    的指示等語 (偵卷第125頁)，亦可證明被告丁○○尚在該不
    法集團中擔任提供人頭帳戶之角色。
(十一)、由：
    1、被告丁○○於偵查中自承於93年9月開始是幫「阿偉」不
       法集團做等語。
    2、證人即共同被告地○○於偵查中結證稱：伊自93年9月起
       替不法集團洗錢；一開始是趙淞庭介紹伊去被告丁○○
       那邊做，郭冠君是從被告丁○○那邊認識等語。
    3、證人即共同被告戊○○於警詢時證稱：伊於93年9月中旬
       至94年6月初加入被告丁○○為首之不法集團，聽命被告
       丁○○及共同被告地○○，替在大陸不法集團綽號「公
       車」、「小馬」擔任車手等語。
    4、被告丁○○與證人即共同被告戊○○分別於警詢時所述
       ：郭冠君、「師兄」係以「中獎」方式詐欺、「阿偉」
       、「公車」、「小馬」係以「恐嚇」方式取財等語。
   足見，被告丁○○與共同被告地○○、戊○○等人所加入之
   不法集團內有許多分支，各自有不同的犯罪方式，而被告丁○○自93年9月起即加入以「阿偉」為首之不法組織，嗣又參
   與郭冠君為首之不法組織。
(十二)、此外，並據證人即被害人申○○、癸○○、辛○○、亥○○
    、宇○○、玄○○、壬○○○、Ｆ○○、庚○○、甲○○、
    黃○○、宙○○、卯○○○、Ｂ○○、Ｄ○○、未○○、午
    ○○、辰○○、天○○等人分別於警詢證述被害情節綦詳，
    並有匯款單據等在卷足憑 (警A卷第486至513頁、本院卷第
    157、158頁)。
(十三)、扣案被告丁○○所有如附件B附表一 (除編號8、9、10、12
    、14至20、22、23外)所示之物、共同被告地○○所有如附
    件B附表三所示之物、共同被告戊○○所有如附件B附表四 (
    除編號第3號外)所示之物、共同被告丑○○所有如附件B附
    表五 (除編號1至35、50外)所示之物及共同被告Ａ○○所有
    如附件B附表六編號1所示之物，亦可資佐證。
(十四)、綜上所述，被告丁○○前開詐欺取財、恐嚇取財之犯行，事
    證明確，堪以認定。
二、被告子○○部分
(一)、被告子○○於警詢 (警A卷第149至159頁)、偵查 (偵卷第34
    至37、120至122、172、173頁)、檢察官聲請羈押本院訊問
    中 (聲羈卷第24至27、29頁)、檢察官起訴送審本院訊問中(
    本院卷第43頁)、本院行準備程序及審理程序中 (本院卷第
    114、245頁)，坦承有上開詐欺、洗錢及賭博之犯行，就詐
    欺、洗錢犯行部分，先後供承：因郭冠君於89年間陸續向伊
    借款三十多萬元，均未償還，94年1月10日伊至上海PUB遇到
    郭冠君，向其提及此事，郭冠君即在同年6月份請伊在臺灣
    幫忙收取地○○、戊○○交付之款項，如地○○、戊○○需
    要用錢，即由伊先行墊付，再與其結算，伊知道地○○、戊○○交付之款項係詐騙得來的錢，地○○、戊○○交錢給伊
    時會檢附記載有收支開銷之紙條，伊自郭冠君等人詐騙所得
    扣除開銷後之款項，從中抽成作為郭冠君償還伊之借款，伊
    先後自地○○、戊○○處取得三十幾萬，又分次拿了約三十
    萬元給地○○、戊○○等語。
(二)、證人即共同被告地○○於偵查中結證稱：伊係94年6月份與
    被告子○○開始做，被告子○○跟伊講郭冠君欠其錢，郭冠
    君的手下回臺灣也有講到被告子○○與郭冠君間之債務，叫
    伊等在臺灣做車手領錢的工作，伊領出來的錢，有些交給被
    告子○○，有些匯到大陸地區郭冠君等人指定之帳戶，在大
    陸地區的不法集團成員說，如果費用不夠，先跟被告子○○
    拿，伊向被告子○○拿過一、二次，其中一次是伊等承租倉
    庫的租金，另一次是按大陸不法集團指示，要匯整數的款項
    到指定人頭帳戶內，不足部分，向被告子○○借支等語 (偵
    卷第38、117、128頁)，與被告子○○上開供述情節相符。
(三)、證人即共同被告戊○○於偵查中結證稱：大陸不法集團叫伊
    將領出來的錢匯到指定帳戶，如果沒有匯過去，就交給被告
    子○○，有時候是過了三點半沒有辦法匯，就依指示交給被
    告子○○，伊拿錢給被告子○○後，大陸不法集團成員又打
    電話叫伊與被告地○○把錢拿回來匯到指定戶頭內，因為是
    分批，伊不確定是否有將全部交給被告子○○的錢拿回來。
    另伊與被告地○○會用電子郵件跟集團成員「師兄」對帳，
    伊拿錢給被告子○○會在紙條上寫與師兄他們對帳的紀錄，
    連錢一起交給被告子○○等語 (偵卷第125、126頁)，亦與
    被告子○○上開供述相符。
(四)、經警方監聽被告子○○所使用行動電話0000000000號於94年
    7月11日14時40分，與共同被告地○○所使用0000000000號
    行動電話之通話內容為：「B(指被告地○○)：姐夫，你在
    哪裡？A(指被告子○○)：我在外面，怎樣?B：我要去找你
    拿5萬。A：5萬。B：對啊，要打過去給他們，要給俊龍 (按
    係郭冠君詐欺集團成員，見警卷A第187頁)，俊龍他們要的
    。A ：你那邊不夠嗎?B：要連我們這邊的都給他，他們要13
    。A ：好啦，等一下打給你。B：要去哪邊找你。A：你去阿
    發通訊行那邊，你去說要拿我的錢。B：嗯，拿你的錢喔，
    是多少?A：9萬多，你到時打給我。B：那你要告訴他。」，
    有監聽譯文1紙附卷可查 (警A卷第162頁)，上開通話內容，
    核與證人即共同被告地○○前開所證述，伊按不法詐騙集團
    指示，要匯整數的款項到指定人頭帳戶內，不夠的部分向被
    告子○○借支等語相符，足見證人即共同被告地○○前開所
    言，應屬真實，而可採信，益可見，被告子○○果無參與犯
    行，為何要無端給付款項供匯款予他人？
(五)、復經警方監聽共同被告地○○所使用之行動電話0000000000
    號於94年7月28日17時30分，與被告子○○所使用000000000
    0號行動電話之通話內容為：「B(指被告子○○) ：喂，按
    怎？A(指被告地○○)：姐夫哦，你在那裡?B：在家啊，怎
    樣?A：我等一下要跟你拿6500。B：在幹嘛?A：那「倉庫」
    的房租啊?B：哦，哦。A：23日要給人家，我底下的少年仔
    都沒講，現在人家在要。…」，有監聽譯文1紙在卷可按 (
    見警A卷第164頁)，上開通話內容，核與證人即共同被告地
    ○○前開所證述，曾向被告子○○拿取支付倉庫租金之款項
    等語相符，足見證人即共同被告地○○前開證言，所言非虛
    ，而可採信，被告子○○確有參與事實欄所載之犯行。
(六)、經警方監聽被告子○○所使用行動電話0000000000號於94年
    6月29日某時，與共同被告地○○所使用000000000 0號行動
    電話之通話內容為：「B(指共同被告地○○)：姐夫。A(指
    被告子○○)：嘿，在哪裡?B：沒有，在路上。…A：可能還
    要接一個新的。B：啥?A：可能再接一個新的，告訴你一下
    。B：好呀，何時?A：這二天就知道了。B：我們的薪水還是
    一樣吧?A：對、對。B：也是依舊嘛?A：對。B：好啊，我告
    訴他看會不會爽一點，不是我弟，他麻痺了，另外一個他正
    吃到甜頭。」，有監聽譯文1紙在卷可按 (警卷第167頁)，
    而證人即共同被告地○○於警詢中證述：上開通話內容，談
    的是介紹新的桶子主 (即詐騙集團)，並談及拆帳的問題，
    說好一樣是「三、三、四」，「三、三、四」指的是丑○○
    獲得百分之3、伊及被告子○○共百分之3(即各百分之1.5)
    ，百分之4由被告子○○所說要介紹的那個人抽取等語 (警
    卷第73頁)，而前開所述以郭冠君等人為首之不法集團內，
    有數個分支，如有以佯稱中獎之方式詐財，亦有以恐嚇之方
    式取財，已如前所述，則由被告子○○與共同被告地○○上
    開通話內容，可知被告子○○不單僅負責分配收錢、墊錢、
    對帳等工作而已，其與該詐騙集團之聯繫甚為密切，否則如
    何知悉將再接新的詐騙組織。況詐騙集團詐騙所得之金錢，
    原係該詐騙集團使用人頭帳戶、更新犯罪手法、千方百計所
    欲達成之最後目標，如非在集團中有相當程度之地位或受信
    賴，當無法在集團內負責該等詐騙款項之管理，而被告子○○不但負責該等詐騙款項之保管，更知悉集團內運作之情形
    ，其前開所為當係以自己犯罪之意思而為之無訛。
(七)、被告子○○雖於偵查中供承伊自「94年6月20日」開始幫郭
    冠君收取地○○、戊○○交付之金錢 (偵卷第120頁)，惟於
    本院審理中更正伊係自「94年6月29日」加入等語 (本院卷
    第245頁)，而遍查警方監聽被告子○○所使用上開行動電話
    之通話內容，亦僅自94年6月29日後，有與不法集團較明確
    相關之通話內容 (見警B卷第922至928頁、1229至1255頁)，
    而證人即共同被告地○○於警詢時，證述伊直至94年6月底
    始將提領之贓款提交被告子○○等語 (警A卷第70頁)、證人
    即共同被告戊○○於檢察官聲請羈押本院訊問時，係陳稱伊
    從6月多的時候開始，每星期五與被告子○○對帳等語 (聲
    羈卷第28頁)，均證述自6月底或6月多起，與被告子○○開
    始接觸，並未指明特定日期，綜上各情，基於罪疑惟輕法則
    ，有疑時應做對被告子○○較為有利之認定，爰認定被告子
    ○○係自94年6月29日起，始加入上開詐騙集團。
(八)、被告子○○曾委請同案被告寅○○代為下注簽賭等情，亦據
    證人即同案被告寅○○於警詢、偵查中證述明確 (警A卷第
    211至218、237至241頁、偵卷第171、172頁)。
(九)、此外，並有證人即被害人乙○○、己○○、Ｅ○○、戌○○
    、丙○○、張珮卿及巳○○等人分別於警詢證述被害情節綦
    詳，並有匯款單據等在卷足憑 (警A卷第487至513頁、本院
    卷第159至165頁)。
(十)、扣案被告子○○所有如附件B附表二 (除編號1、3、5、6、
    8外）所示之物、共同被告地○○所有如附件B附表三所示之
    物、共同被告戊○○所有如附件B附表四 (除編號第3號外)
    所示之物、共同被告丑○○所有如附件B附表五 (除編號50
    外)所示之物、共同被告Ａ○○所有如附件B附表六編號1所
    示之物及同案被告寅○○所有如附件B附表七所示之物，亦
    足資佐證。
(十一)、綜上所述，被告子○○詐欺取財及賭博之犯行，事證明確，
    堪以認定。
三、被告Ａ○○部分：
    訊據被告Ａ○○矢口否認涉有事實欄所載之犯行，辯稱：伊
    於93年11月借郭冠君20萬元，供其經營在大陸地區○○路公
    司，嗣於94年2月間經被告丁○○告知郭冠君轉作詐騙集團
    ，伊僅在94年五、六月間向郭冠君取回本金加利息共33萬元
    ，並未參與詐騙集團工作，或介紹電話手至大陸地區受訓等
    語。惟查：
(一)、被告Ａ○○於檢察官聲請羈押本院訊問中時係供承：伊出借
    郭冠君23萬元 (聲羈卷第32頁)，核與證人即共同被告丁○○於偵查及本院審理中證述其與被告Ａ○○各出23萬元等語
    之數額吻合 (偵卷第42頁、本院卷第249頁)，是被告Ａ○○
    於本院審理中改稱數額為20萬元，應非實在。
(二)、證人即共同被告丁○○於94年8月3日偵查中結證稱：「 (問
    ：你說你有投資23萬元於大陸詐騙集團?) 本來要向我借錢
    ，後來郭冠君說他在那邊被人家騙錢，沒有錢給我，Ａ○○
    有投資是郭冠君向我說的。」、「 (問：在警詢關於分錢的
    事情是如何?) 我與阿嫂各出23萬元，結果他們拿69萬下來
    ，我卻沒有紅利，所以阿嫂說一人一半。那25萬是要扣掉機
    票的錢剩23萬元，反正所謂的23萬是紅利。(問：你在簡訊
    所說撇開業績的多寡，是否你跟阿嫂在比業績?) 不是。是
    指郭冠君的詐騙集團業績多寡。」，及「 (問：你與Ａ○○
    總共帶幾個人去大陸受訓?) 四、五個。我是最近介紹2個自
    己過去。Ａ○○在1月帶小葉，還有其他2個男的，是自己過
    去的，是她介紹過去。後來這幾個都被打槍回來。大天、小
    天剛過去還沒回來。」 (偵卷第41之1、42、47頁)，其於當
    日檢察官訊問時，證述被告Ａ○○有投資郭冠君之詐騙集團
    ，並自郭冠君的詐騙集團分得利益，且介紹人手至大陸受訓
    ，從頭至尾均無隻字片語提及「郭冠君之網路公司」，更遑
    論說明被告Ａ○○之出資與郭冠君經營網路公司有何干係，
    益且，證人即共同被告丁○○於偵查中已證稱明確，所謂的
    「業績」係指詐騙集團的業績，而非指網路公司的業績。又
    遍查當日檢察官之訊問筆錄，檢察官訊問之主軸、重點均是
    在與詐騙集團相關之事項，證人即共同被告丁○○在證述自
    己與被告Ａ○○均從郭冠君的詐騙集團分得利益等語後，復
    證述其與被告Ａ○○共介紹四、五個人前往大陸受訓，由其
    上開證述內容可知，共同被告丁○○與被告Ａ○○介紹上述
    男子至大陸地區受訓，係與郭冠君之詐騙集團相關，而與郭
    冠君之網路公司無涉。況證人即共同被告丁○○於本院審理
    中已證稱：伊知悉郭冠君從事詐騙工作後，介紹趙淞庭、趙
    崧培給郭冠君去訓練，當時網路公司好像沒有錢，已經倒了
    等語 (本院卷第255頁)，更可確定，其於偵查中所稱與被告
    Ａ○○介紹人去大陸受訓，指的是詐騙工作的訓練。
(三)、證人即共同被告丁○○於偵查中除證述其與被告Ａ○○共介
    紹四、五個人前往大陸受訓等語外，復具體指出被告Ａ○○
    在94年1月帶「小葉」一同前往大陸，另有2名男子經被告Ａ
    ○○介紹，自行前往，惟該3人均未被採用等細節，而經查
    核被告Ａ○○之出入境紀錄，被告Ａ○○確有於94年1月11
    日出境迄同年2月1日入境之紀錄，有匯整表1份在卷可憑 (
    警A卷第251頁)，與證人即共同被告丁○○所述被告Ａ○○
    在94年1月帶人至大陸受訓之時間點相符；況被告Ａ○○於
    檢察官聲請羈押本院訊問中亦自承，伊去大陸五、六次，均
    是和共同被告丁○○一起去，郭冠君有時叫伊等住他家，伊
    和共同被告丁○○交情不錯，每隔一、二天就會見面等語，
    足見證人即共同被告丁○○與被告Ａ○○間交情匪淺，並無
    嫌隙，且共同被告丁○○亦無因指攀被告Ａ○○即得飾卸己
    責之情，應無故意誣陷被告Ａ○○之動機，又其既與被告Ａ
    ○○互動頻繁，對被告Ａ○○之情況，應非毫無所悉，是證
    人即共同被告丁○○上開證言，實堪採信。
(四)、證人即共同被告丁○○雖於本院審理中改證稱：伊於93年11
    月借郭冠君23萬元，郭冠君說要做網路公司，不會借太久，
    94年2月份就會返還，後來94年2月郭冠君稱被大陸人騙，故
    改作詐欺來還伊錢，伊不知道郭冠君有向被告Ａ○○借錢，
    有聽過郭冠君講被告Ａ○○拿錢給郭冠君；伊於94年2月知
    悉郭冠君改做詐欺集團後，曾告知被告Ａ○○，被告Ａ○○
    說想辦法先把錢拿回來；被告Ａ○○有帶人去大陸受訓這件
    事，是郭冠君在94年2月之前說的，當時被告Ａ○○是要介
    紹人去大陸做郭冠君的網路公司，被告Ａ○○並未參與郭冠
    君詐欺集團的分工；伊於偵查中說被告Ａ○○有投資，指的
    是投資郭冠君的網路公司等語 (本院卷第248至257頁)，惟
    查：
1、證人即共同被告丁○○於檢察官偵查中絲毫未提及有關郭冠
   君網路公司之事，已如前述；於檢察官聲請羈押本院訊問中
   亦未提及其與被告Ａ○○係出資郭冠君之網路公司，且其稱
   「郭冠君本來向我們借錢，說1個月就要還，但是他說他如果
   做得不錯他會算利息給我們」 (聲羈卷第13頁)，與其於本院
   審理中所證郭冠君允諾還款時間為94年2月 (即借款後3個月)
   等情，前後不一，是證人即共同被告丁○○於本院審理中所
   為上開證詞，是否可信，尚非無疑。
2、其雖於本院審理中證稱：不知道郭冠君有向被告Ａ○○借錢
   等語，惟被告Ａ○○於本院審理中自承：伊會借錢給郭冠君
   ，是共同被告丁○○代替郭冠君向伊詢問等語 (本院卷第259
   頁)，足見證人即共同被告丁○○於審理中之證詞，有迴護被
   告Ａ○○之嫌。
3、介紹他人至正當之網路公司受訓，與介紹至詐騙集團接受詐
   騙工作的訓練，兩者之內涵及合法性相差甚遠，無相提併論
   之餘地，倘證人即共同被告丁○○明知被告Ａ○○介紹他人
   至大陸受訓，受的是郭冠君網路公司的職業訓練，其為何在
   檢察官訊問時，未加說明，反將被告Ａ○○介紹他人至大陸
   接受合法之訓練，與其自己介紹趙淞庭、趙崧培至大陸接受
   詐騙訓練，混為一談?
4、又依被告Ａ○○所自承，伊與共同被告丁○○交情不錯，每
    一、二天就會見面一次，郭冠君向伊借錢亦是透過共同被告
    丁○○，則為何證人即共同被告丁○○於本院審理中就有關
    被告Ａ○○有無投資郭冠君及有無介紹人去大陸受訓等事宜
    ，均稱是遠在大陸地區之郭冠君所告知?此實有違常情。
5、被告丁○○於在本院95年3月23日審理應訊作證時，因被告Ａ
   ○○在場，基於其二人間之故舊情誼，言談間不免有多所保
   留，甚或曲意迴護被告Ａ○○之虞。
6、綜上所述，證人即共同被告丁○○於本院審理中所為之上開
   證言，有諸多不合理之處，其所證顯係迴護被告Ａ○○之詞
   ，不足採信。
(五)、經警方監察共同被告丁○○所使用之0000000000號行動電話
    於94年5月21日17時38分，傳送至郭冠君所使用00000000000
    000號電話之簡訊內容為「阿嫂跟我說：你說這次我分23阿
    嫂分46我想問你這種分法是你以你個人喜惡所做的嗎？撇開
    業績多寡我分一半給人家應該不置（按應係『至』之誤）於
    比她少吧」，此有簡訊紀錄列印1紙附卷可稽 (警A卷第24頁
    ) ，而前揭簡訊內容，經證人即共同被告丁○○於偵查中及
    本院審理中證述：「業績」係指郭冠君的詐騙集團業績多寡
    ，「阿嫂跟我說」是指被告Ａ○○向其說郭冠君如何分錢的
    事宜，因其與共同被告Ａ○○各出23萬元，結果郭冠君等人
    拿69萬元下來，其卻沒有紅利，故發簡訊詢問等語 (偵卷第
    42頁、本院卷第253頁)。被告Ａ○○雖否認曾向共同被告丁○○說伊分46萬元 (本院卷第259頁)，然倘被告Ａ○○未曾
    向共同被告丁○○說伊分46萬元，被告丁○○分23萬元等語
    ，被告丁○○為何要憑空捏造上開簡訊之內容，確認其應分
    得之數額？被告丁○○又如何以此質疑郭冠君之分錢不均？
    況被告丁○○已明確證稱，所謂的「業績」係指詐騙集團的
    業績，可見，被告丁○○所發上則簡訊，應無誤會，足見，
    被告Ａ○○前開否認尚不足採。則被告Ａ○○既與共同被告
    丁○○各同出23萬元，為何其在說明郭冠君給付2人款項時
    ，會有23與46比例之差別，足見被告Ａ○○應非僅是單純出
    資予郭冠君而已。
(六)、另經警方監聽被告Ａ○○所使用之0000000000號行動電話於
    94年7月14日4時12分，撥打至共同被告丁○○所使用之0000
    000000號行動電話之通話內容為：「B(指共同被告丁○○)
    ：我們掏心掏肺對別人，結果被說得連狗都不如，冠軍我把
    人帶給他，我相信他這次也沒有話講了，妳若有再過去那邊
    就能深深體會，妳能體會什麼是差別待遇。A(指被告Ａ○○
    ) ：我們只是想要好而已，目前不堪再跌倒一次。B：再一
    遍就倒了。A：所以我也告訴成哥要很謹慎，像這一陣子你
    幫我們的忙我都能體會…。B：今天邱仔就問我領錢的部分
    怎樣怎樣，他說他想再叫別人做…。我說我再想看看。」，
    有監聽譯文1份在卷可憑 (警A卷第268頁)，而證人即共同被
    告丁○○於偵查及審理中均證稱：上述通話中之「冠軍我把
    人帶給他」，指的是伊在知悉郭冠君從事詐騙工作後，介紹
    「大添、小添」給郭冠君去訓練等語 (偵卷第44-1頁、本院
    卷第255、258頁)，則上開通話內容顯然係共同被告丁○○
    與被告Ａ○○在討論該不法集團之內部事宜，而由被告Ａ○○之應答，即「我們只是想要好而已，目前不堪再跌倒一次
    」等語觀之，其係以「我們」為主詞，及參照2人對話之前
    後語意脈絡觀之，可見其本身係集團之一份子。況被告Ａ○○果與該不法集團毫無關係，被告丁○○為何又要提及「今
    天邱仔就問我領錢的部分怎樣怎樣．．．」，參以，證人即
    共同被告丁○○於偵查中明確證稱被告Ａ○○曾介紹3人至
    大陸受訓，足認被告Ａ○○有參與郭冠君等人之不法集團無
    訛。
(七)、被告Ａ○○雖辯稱其係出借款項予郭冠君在大陸經營網路公
    司，並未介紹人手至大陸受詐騙訓練，或參與詐騙集團任何
    工作等語，並提出名義人為「Rogi洛基網絡部執行長」，公
    司名稱為「福州金宇誠數碼科技有限公司」之名片1張欲實
    其說 (本院卷第103頁)，惟查：
1、其於本院準備程序中先稱：「當初是說要投資冠君的網路公
   司，我沒有去網路公司看過，且當時名義上也說要用借的。
   」 (本院卷第98頁)，而倘被告Ａ○○係要出資投資公司，其
   又有多次前去中國大陸之紀錄，其為何未順道前去該公司瞭
   解虛實，即遽予投資出資？為何不擔慮為人所欺騙？再其於
   本院審理中翻供改稱：「 (問：妳有無去過郭冠君投資的網
   路公司?) 有，第二次去大陸的時候有去，約在94年。當時有
   看到六、七個人在做網路。」 (本院卷第334頁)，就其有無
   前去郭冠君經營之網路公司看過，亦前後供述不一，足見，
   其是否出借款項，投資郭冠君經營之網路公司，已非無疑。
2、其於檢察官於94年8月3日訊問時供述：「 (問：妳有無投資
   大陸詐騙集團?) 那時候只是叫我們投資而已，我沒有帶人去
   受訓。(問：有無分紅?) 他們說是利息。(問：丁○○有說領
   錢的事情，妳會不曉得? 他們只有講到電腦伺服機的事情。(
   問：是否你們幾個人一起投資郭冠君的詐騙集團，包括陳哥
   也有投資?) 陳哥沒有，陳哥真實姓名叫王彥騰。」 (偵卷第
   44之1頁)。依其上開供詞，綜合證人即共同被告丁○○之證
   詞，為何被告Ａ○○借貸23萬元，短短僅約半年時間，其即
   可分得23萬元之利息，反觀被告丁○○竟無此豐厚之利息，
   況共同被告丁○○確曾於94年5月21日17時38分許，於簡訊中
   提及被告Ａ○○告知分錢之事實，為何被告Ａ○○反於偵訊
   時故意迴避該情，推說二人之間僅談到電腦伺服機之事情？
3、被告Ａ○○所提出該張名義人為「Rogi洛基網絡部執行長」
   ，公司名稱為「福州金宇誠數碼科技有限公司」，無法證明
   與本件待證事實有何關聯，亦不足以援此對被告Ａ○○作有
   利之認定。
4、經警方監聽共同被告地○○有於94年7月1日16時29分，以000
   0000000號行動電話與使用0000000000號行動電話之被告Ａ○○對話，其間，共同被告地○○有問及被告Ａ○○是否可以
   聯絡到共同被告丁○○，被告Ａ○○答稱，應該還沒有到目
   的地，共同被告地○○又問及，邱仔的弟弟與共同被告丁○○是一起過去，但不同飛機與班次，現在他無法聯絡到共同
   被告丁○○，被告Ａ○○旋答稱：「來，你抄1支電話000000
   0000，這支是冠軍的，你告訴他阿祺的人過去了，他的人會
   處理」等語（警A卷第266頁），經警方人員於同年8月2日以
   上段譯文詢問被告Ａ○○，被告Ａ○○則答稱，其不知上段
   譯文究為何意（警A卷第261頁），查上段譯文之監聽時間為
   94年7月1日，距被告Ａ○○接受警局詢問之時間，僅相距1個
   月，其記憶應甚為新鮮，被告Ａ○○豈會不知上段譯文究為
   何意？其為何要佯稱不知該譯文之意義為何？況共同被告地
   ○○撥打電話予被告Ａ○○之目的原係要找共同被告丁○○
   （本院卷第260頁），則為何被告Ａ○○要共同被告地○○另
   找郭冠君，且又提及「阿祺的人過去了，他的人會處理」該
   語句？其另提該句之目的為何？
5、因被告Ａ○○之辯解，有上開矛盾，不合理之處、違反常識
   之情，參以證人即共同被告丁○○前揭所述，堪認被告Ａ○○辯稱係出借款項予郭冠君經營網路公司，未參與不法集團
   、未曾介紹人手至大陸地區接受詐騙訓練等語，係屬卸責之
   詞，不足為採。
(八)、此外，尚有證人即被害人申○○、癸○○、辛○○、亥○○
    、宇○○、玄○○、壬○○○、Ｆ○○、庚○○、甲○○、
    黃○○、宙○○、卯○○○、Ｂ○○、Ｄ○○、未○○、午
    ○○、辰○○、天○○、乙○○、己○○、Ｅ○○、戌○○
    、丙○○、張珮卿及巳○○分別於警詢證述被害情節綦詳，
    並有匯款單據等在卷足憑 (警A卷第377至513頁、本院卷第
    157至165頁)。
(九)、扣案被告Ａ○○所有如附件B附表六編號1之行動電話1支、
    共同被告丁○○所有如附件B附表一 (除編號8、9、10、12
    、14至20、22、23外)所示之物、共同被告地○○所有如附
    件B附表三所示之物、共同被告戊○○所有如附件B附表四(
    除編號第3號外)所示之物、共同被告丑○○所有如附件B附
    表五 (除編號50外)所示之物，亦可供佐證。
(十)、綜上所述，被告Ａ○○詐欺取財、恐嚇取財之犯行，事證明
    確，堪以認定。
四、被告地○○、戊○○、丑○○部分：
(一)、被告地○○於警詢 (警A卷第38至43、69至75頁)、偵查 (偵
    卷第38、39、116至119、128、129頁)、檢察官聲請羈押本
    院訊問中 (聲羈卷第15至17頁)及本院行準備程序及審理程
    序中 (本院卷第92、245頁)，就上開犯行均坦白承認。
(二)、被告戊○○於警詢 (警A卷第82至89、106至112、118至120
    頁)、偵查 (偵卷39至41頁、124至126、129、130頁)、檢察
    官聲請羈押本院訊問中 (聲羈卷第18、19、27、28頁)及本
    院行準備程序及審理程序 (本院卷第92、245頁)中，就上開
    犯行亦均坦白承認。
(三)、被告丑○○於警詢 (警A卷第122至130、131至140頁)、偵查
    (偵卷第43、44、126、127、130頁)、檢察官聲請羈押本院
    訊問中 (聲羈卷第21至23頁)及本院行準備程序及審理程序
    中 (本院卷第93、245頁)，就上開犯行均坦白承認。
(四)、證人即共同被告地○○、戊○○、丑○○於警詢、偵查中所
    述之分工情形、各人參與之時間等情，均互核相符。證人即
    共同被告丁○○、子○○於警詢、偵查中證述其等分別與被
    告地○○、戊○○接觸之情節，及其2人有交付款項之情節
    亦與被告地○○、戊○○自承之犯罪情節相符。
(五)、證人即同案共犯邱智強於警詢中證述曾與被告丑○○在大陸
    地區擔任不法集團之電話手等語 (警A卷第336頁)，被告丑
    ○○亦於九十三、四年間有多次入出境紀錄，此有入出境查
    詢資料1紙附卷可參 (偵卷第193頁)，堪認被告丑○○確曾
    於九十三、四年間至大陸地區，擔任上述不法集團之電話手
    。
(六)、此外，尚有證人即被害人申○○、癸○○、辛○○、亥○○
    、宇○○、玄○○、壬○○○、Ｆ○○、庚○○、甲○○、
    黃○○、宙○○、卯○○○、Ｂ○○、Ｄ○○、未○○、午
    ○○、辰○○、天○○、乙○○、己○○、Ｅ○○、戌○○
    、丙○○、張珮卿及巳○○分別於警詢證述被害情節綦詳，
    並有匯款單據等在卷足憑 (警A卷第377至513頁、本院卷第
    157至165頁)。
(七)、被告地○○、戊○○書寫之抽傭比例各1紙 (偵卷第49、51
    頁)、被告戊○○至ATM自動櫃員機提領被害人遭詐騙款項之
    影像照片 (警A卷第92至99頁)、被告戊○○與綽號「公車」
    之詐騙集團成員討論以「錢惠暢」之假名將詐騙所得轉匯入
    人頭帳戶「黃議瑲」帳戶內之電話監聽譯文、被告地○○前
    往匯款之電腦匯款申請書及匯款影像照片 (警A卷第100至10
    2頁)、被告戊○○記帳之電子郵件列印資料 (警A卷第121頁
    )亦附卷可查，可證，被告地○○、戊○○2人之自白與事實
    相符。
(八)、扣案被告地○○、戊○○、丑○○分別所有如附件B附表三
    、附表四 (除編號3外)及附表五 (除編號50外)所示之物、
    共同被告丁○○所有如附件B附表一 (除編號8、9、10、12
    、14至20、22、23外)所示之物、共同被告子○○所有如附
    件B附表二 (除編號1、3、5、6、8外)所示之物、及共同被
    告Ａ○○所有如附件B附表六編號1所示之物，均足供佐證。
(九)、綜上所述，被告地○○、戊○○、丑○○詐欺取財、恐嚇取
    財及洗錢之犯行，事證明確，堪以認定。
五、成立洗錢罪之理由：
(一)、按洗錢防制法之立法目的，係為防止洗錢者利用洗錢行為，
    掩飾其犯罪事實，逃避或妨礙重大犯罪（同法第3條）之追
    查或處罰，以阻遏洗錢者享受其重大犯罪所得之財物或財產
    上之利益（該法第1條之立法理由說明參照），其所保護之
    法益，重在「妨礙國家對於重大犯罪之訴追及處罰」。因之
    ，是否為洗錢行為，自應就犯罪全部過程加以觀察，包括有
    無因而使重大犯罪所得之財物或財產上利益之性質、來源、
    所在地、所有權或其他權利改變，因而妨礙重大犯罪之追查
    或處罰，或有無阻撓或危及對重大犯罪所得之財物或財產上
    利益來源追查或處罰之行為在內，最高法院91年度台上字第
    4956號判決可資參照。
(二)、次按，「本法（洗錢防制法）所稱洗錢，係指下列行為：一
    、掩飾或隱匿因自己重大犯罪所得財物或財產上利益者。二
    、掩飾、收受、搬運、寄藏、故買或牙保他人因重大犯罪所
    得財物或財產上利益者。」，洗錢防制法第2條定有明文。
    本件被告等人加入之不法集團多次向不特定之社會大眾詐騙
    金錢並以之為常業 (如後述)，屬洗錢防制法第3條第1項第5
    款規定之重大犯罪。該集團詐騙被害人金錢，使被害人轉帳
    或存、匯款至事先收購之人頭帳戶，由車手地○○、戊○○
    、丑○○等人將被害人存入之款項領出後，再由地○○、戊○○等車手或被告丁○○依該不法集團大陸地區人士之指示
    ，轉存入另一人頭帳戶。其等將已取得之詐騙款項，再轉存
    至另一人頭帳戶之目的即在使該不法所得款項之性質、來源
    、所在地改變，切斷該款項與當初犯罪行為之關聯性，此舉
    已阻撓並危及對重大犯罪所得之財物來源追查，妨礙偵查機
    關對重大犯罪之追查，並非單純處分贓款可比。是上開車手
    將被害人遭詐騙之款項領出後，再依不法集團大陸地區人士
    之指示，轉存入另一人頭帳戶之行為，顯屬掩飾、隱匿因自
    己重大犯罪所得財物之行為，而為洗錢防制法所定義之洗錢
    ，否則其等何須如此大費周章、耗費成本，先購買他人所販
    售之帳戶，再輾轉取得不法方式所取得之款項，藉以防避追
    查？是被告丁○○、子○○、Ａ○○、地○○、戊○○、丑
    ○○等人前開洗錢犯行，堪以認定。
六、認定常業之理由：
(一)、按刑法上所謂常業犯，係指反覆以同種類行為為目的之社會
    活動之職業性犯罪而言，至於犯罪所得之多寡，是否恃此犯
    罪為唯一之謀生職業，則非所問，縱令兼有其他職業，仍無
    礙於該常業犯罪之成立，最高法院85年台上字第510號判例
    可資參照。
(二)、查：
1、被告丁○○等人所加入之該等不法集團有計畫性地收購大量
   金融機構帳戶供被害人匯款及掩飾、隱匿詐騙或恐嚇取財所
   得，並由集團成員負責寄送詐騙資料、撥打電話致如附件A所
   示之被害人因此陷於錯誤或心生畏懼而匯款，又僱用車手擔
   任領款、匯款等工作，其等分工之精細及專業，顯係以詐欺
   取財、恐嚇取財、洗錢為目的之職業性犯罪。
2、被告丁○○自93年9月即加入上開不法集團迄94年7月初，期
   間擔任該不法集團成員間之聯繫、媒介車手、電話手、轉賣
   人頭帳戶、保管車手領得之詐騙款項、將詐騙款項匯至大陸
   不法集團指定之帳戶內等工作，顯係藉其所為使不法集團得
   以順利運作、反覆進行詐欺取財及洗錢之犯行，其以上開共
   同詐欺及共同洗錢所得之報酬作為其生活費用之來源，顯係
   賴上開犯行為生，應論以常業犯，自不因其是否有其他工作
   而異。
3、被告子○○雖辯稱其係為拿回借給郭冠君之三十餘萬元，始
   替該不法集團保管詐騙取得之金錢，惟其除保管車手即共同
   被告地○○、戊○○交付之款項外，當共同被告地○○、戊○○需要金錢支付為詐騙工作所承租倉庫之租金，及為將詐
   騙取得的款項湊成整數洗錢至大陸不法集團成員而有未足額
   時，均由其再從保管之金錢或自己所有之金錢中交付予其等
   用以支付租金或湊成整數，其甚且自承其所收取之金錢，與
   其所拿出之金錢，幾乎相當，則倘被告子○○僅係為單純取
   回出借之款項，焉有再以自己所有之金錢支付倉庫之租金或
   使車手將詐騙所得之款項湊成整數洗錢至大陸犯罪集團成員
   之理？其所經手之款項，在一來一往間，所剩無多，將至何
   時才能完全取回郭冠君積欠之款項？不寧惟是，被告子○○
   藉其替郭冠君等人之詐騙集團管理金錢，使詐騙集團得以繼
   續運作，反覆實施詐騙、洗錢工作，只要詐騙集團仍在運作
   中，其則可從中抽取傭金，作為生活費用之來源之一，故被
   告子○○雖自94年6月29日起加入，迄同年8月2日即被查獲，
   然尚不因其參與時間短暫 (況其參與時間短暫係因遭警方查
   獲，不得不終止)，即認其無以詐欺取財或洗錢為常業之意思
   ，亦不因其是否有其他工作而否認其有以上開犯行為常業之
   意思。
4、被告Ａ○○自93年11月出資加入上開不法犯罪集團，並陸續
   媒介他人至大陸地區受詐騙訓練，顯係藉其所為使該不法集
   團得以順利運作、反覆進行詐欺取財及洗錢之犯行，其以上
   開共同詐欺及共同洗錢所得之報酬作為其生活費用之來源，
   顯係賴上開犯行為生，應論以常業犯。
5、被告地○○、戊○○先後自93年9月及同年11月起加入擔任車
   手及寄送詐騙資料等工作，參與之時間甚長，所為之分工，
   在整體詐騙過程係屬核心地位之一，被告戊○○於檢察官聲
   請羈押本院訊問中並坦承，係因沒有工作，始從事車手之工
   作 (聲羈卷第19頁)，是被告地○○、戊○○2人亦顯係藉其
   等所為使詐騙集團得以順利運作、反覆進行詐騙及洗錢之犯
   行，其等以上開共同詐騙及共同洗錢所得之報酬作為其生活
   費用之來源，顯係賴上開犯行為生，應論以常業犯。
6、被告丑○○雖自94年6月中旬起始擔任車手及寄送詐騙資料等
   工作，惟其所為之分工，在整體詐騙過程亦屬核心地位之一
   ，其並於檢察官聲請羈押本院訊問中坦承，係因手斷掉沒有
   辦法工作，始經趙淞庭介紹，擔任車手等語 (聲羈卷第22頁)
   ，是其顯係欲藉其所為使詐騙集團進行反覆之詐騙、洗錢活
   動，從中謀利，恃以為生，故其以詐欺取財及洗錢等犯行為
   常業之事實，應堪認定。
參、論罪科刑
一、核被告丁○○、Ａ○○、地○○、戊○○、丑○○所為，均
    係犯刑法第340條之常業詐欺罪、第346條第1項之恐嚇取財
    罪及洗錢防制法第9條第3項、第1項之常業洗錢罪；被告子
    ○○就事實欄一(二)所為，係犯刑法第340條之常業詐欺罪及
    洗錢防制法第9條第3項、第1項之常業洗錢罪，就事實欄一
    (三)所為，係犯刑法第266條第1項前段之賭博罪。
二、被告丁○○、Ａ○○、地○○、戊○○、丑○○彼此間及與
    郭冠君，綽號「阿偉」、「公車」、「阿昌」、「師兄」、
    「大哥」、「小馬」等成年人，就上開詐欺取財、恐嚇取財
    及洗錢犯行，有犯意聯絡及行為分擔，為共同正犯。被告丁○○、Ａ○○、地○○、戊○○、丑○○多次恐嚇取財犯行
    ，時間緊接，方法相同，觸犯構成要件相同之罪名，顯係基
    於概括犯意為之，應依刑法第56條連續犯規定論以一罪，並
    依法加重其刑。其等所犯上開常業詐欺、恐嚇取財及常業洗
    錢3罪間，有方法、目的之牽連關係，應依牽連犯規定，從
    一重之常業洗錢罪處斷。
三、被告子○○與地○○、戊○○、丑○○彼此間及與郭冠君等
    成年人，就上開詐欺取財及洗錢犯行，有犯意聯絡及行為分
    擔，為共同正犯。被告子○○與郭冠君、寅○○就前揭賭博
    犯行有犯意聯絡及行為分擔，為共同正犯。其多次賭博犯行
    ，時間緊接，方法相同，觸犯構成要件相同之罪名，顯係基
    於概括犯意為之，應依刑法第56條連續犯規定論以一罪，並
    依法加重其刑。而其所犯上開常業詐欺及常業洗錢2罪間，
    有方法、目的之牽連關係，應依牽連犯規定，從一重之常業
    洗錢罪處斷。其所犯常業洗錢與賭博2罪，犯意各別，行為
    互殊，應分論併罰之。
四、被告丁○○、子○○、地○○、戊○○、丑○○5人分別於
    偵查、審判中坦承如何將被害人遭詐騙之款項提領後，匯入
    另一人頭帳戶等行為，而該等行為本院認係構成洗錢罪，應
    認被告丁○○等5人已在偵查、審判中自白（最高法院90年
    台上字第154號、91年台上字第6558號判決可參照），應均
    依洗錢防制法第9條第5項規定，減輕其刑。至被告Ａ○○因
    自始均否認犯罪，自無上開自白減刑規定之適用。
五、公訴人移請併予審理被告丁○○常業詐欺、恐嚇取財及常業
    洗錢犯行 (95年度偵字第527號)，因與業經起訴認定有罪部
    分屬同一事實，係單純一罪，為同一案件，本院自得併予審
    究。
六、爰審酌被告丁○○等6人年輕力盛，不思以正途賺取金錢，
    反以參與詐騙集團為業，以惡劣手段向社會大眾騙取金錢，
    或以恐嚇方式，使被害人心生畏懼，而交付金錢，嚴重危害
    社會秩序，使人與人間之信任蕩然無存，且造成被害人金錢
    損失，再利用人頭帳戶，增加犯罪偵查及被害人尋求救濟之
    困難，亦使所屬不法集團得以順利掩飾、隱匿常業詐欺所得
    財物，尚無何可憫恕之處，復參酌被告等人素行狀況、品行
    、智識程度、目的手段、參與期間長短、詐得及恐嚇取得金
    額頗鉅、被害人數眾多，干擾不特定人之財產安全，影響社
    會治安至深，及被告丁○○、子○○、地○○、戊○○、丑
    ○○坦承犯行，尚有悔意，被告Ａ○○投資不法集團事證明
    確，猶飾詞卸責，顯見無悔過之心等犯罪後態度之一切情狀
    ，分別量處如主文所示之刑及罰金易服勞役之折算標準，以
    示懲儆。
七、沒收：
(一)、扣案如附件B附表一至五所示之物，除以下編號所示之物外
    ，均係被告丁○○、子○○、Ａ○○、地○○、戊○○、丑
    ○○等人所有，供其等犯上開常業詐欺、恐嚇取財及常業洗
    錢罪所用或所得之物，業據被告丁○○、子○○、地○○、
    戊○○、丑○○等供承在卷 (見本院卷第327至331頁)，爰
    分別依刑法第38條第1項第2、3款之規定，宣告沒收。
1、附表一：編號第8、9、10、12、14至20、22、23號。
2、附表二：編號第1、3、5、6、8號。
3、附表三：編號第12號 (此係被害人遭詐騙之款項，見警卷A第
   41頁，應予發還)。
4、附表四：編號第3號。
5、附表五：編號第50號。
(二)、扣案如附件B附表七所示之物，為同案被告寅○○所有，供
    被告子○○犯賭博罪所用之物，爰依刑法第38條第1項第2款
    之規定，宣告沒收。
(三)、被告Ａ○○不否認扣案如附件B附表六編號1之行動電話為其
    所有，而該行動電話係供其與前開不法集團成員聯絡之用，
    已如前述，該行動電話既為供犯罪所用之物，爰依刑法第38
    條第1項第2款之規定，宣告沒收；至附表六編號第2至11號
    所示之物，無法證明與本案有關，依法不得沒收。
八、公訴意旨另以：被告子○○如事實欄一(二)之行為，另涉犯刑
    法第346條第1項之恐嚇取財罪嫌等語。訊據被告子○○矢口
    否認有何恐嚇取財犯行，辯稱：伊於94年6月29日始加入，
    不知道該不法集團有以恐嚇之方法取得被害人金錢等語。經
    查：被告子○○係自94年6月29日加入上該不法集團，已如
    前述，而自該時起，上開不法集團並無以恐嚇取財之方式取
    得被害人金錢，此有如附件A編號20至26號之證人即被害人
    乙○○、己○○、Ｅ○○、戌○○、丙○○、張珮卿、巳○○於警詢之證述可按，是被告子○○被訴恐嚇取財之犯行，
    尚屬不能證明，惟公訴人認此部分事實如果成罪與前揭判決
    有罪之部分，有牽連犯之裁判上一罪關係，故就此部分，爰
    不另為無罪之諭知，併此敘明。
據上論斷，應依刑事訴訟法第299條第1項前段，洗錢防制法第9
條第3項、第1項、第5項，刑法第11條、第28條、第56條、第266
條第1項、第340條、第346條第1項、第55條、第42條第3項、第
38條第1項第2款、第3款，罰金罰鍰提高標準條例第1條前段，判
決如主文。
本案經檢察官陳美君到庭執行職務。
中    華    民    國    95    年    4     月    6     日
                  刑事第五庭  審判長法  官  林信旭
                                    法  官  蔡憲德
                                    法  官  蘇姵文
以上正本證明與原本無異。
如不服本判決，應於判決送達後10日內，向本院提出上訴狀。
中    華    民    國    95    年    4     月    6     日
                                    書記官  林金福
附錄論罪法條：
中華民國刑法第266條第1項
在公共場所或公眾得出入之場所賭博財物者，處1千元以下罰金
。但以供人暫時娛樂之物為賭者，不在此限。
中華民國刑法第340條
以犯第 339 條之罪為常業者，處 1 年以上 7 年以下有期徒刑，
得併科 5 萬元以下罰金。
中華民國刑法第339條第1項
意圖為自己或第三人不法之所有，以詐術使人將本人或第三人之
物交付者，處5年以下有期徒刑、拘役或科或併科1千元以下罰金
。
中華民國刑法第346條第1項
意圖為自己或第三人不法之所有，以恐嚇使人將本人或第三人之
物交付者，處6月以上5年以下有期徒刑，得併科1千元以下罰金
。
洗錢防制法第9條
犯第 2 條第 1 款之罪者，處 5 年以下有期徒刑，得併科新臺幣
三百萬元以下罰金。
犯第 2 條第 2 款之罪者，處 7 年以下有期徒刑，得併科新臺幣
五百萬元以下罰金。
以犯前二項之罪為常業者，處 3 年以上 10 年以下有期徒刑，得
併科新臺幣1 百萬元以上 1 千萬元以下罰金。
法人之代表人、法人或自然人之代理人、受雇人或其他從業人員
，因執行業務犯前三項之罪者，除處罰行為人外，對該法人或自
然人並科以各該項所定之罰金。但法人之代表人或自然人對於犯
罪之發生，已盡力監督或為防止行為者，不在此限。
犯前四項之罪，於犯罪後六個月內自首者，免除其刑；逾六個月
者，減輕或免除其刑；在偵查或審判中自白者，減輕其刑。
洗錢防制法第2條第1款
本法所稱洗錢，係指下列行為：
一  掩飾或隱匿因自己重大犯罪所得財物或財產上利益者。


司法院資訊處製作；財團法人民間司法改革基金會備份。
